【裁判字號】    99,訴,811
【裁判日期】    991228
【裁判案由】    毒品危害防制條例
【裁判全文】
臺灣臺北地方法院刑事判決               99年度訴字第811號
公  訴  人  臺灣臺北地方法院檢察署檢察官
被      告  楊雅雯
上列被告因違反毒品危害防制條例案件，經檢察官提起公訴（99
年度毒偵字第1253號），被告於本院準備程序中就被訴事實為有
罪之陳述，經法官告知簡式審判程序意旨，並聽取公訴人及被告
意見後，經本院合議庭裁定由受命法官獨任進行簡式審判程序，
判決如下：
    主  文
楊雅雯施用第一級毒品，累犯，處有期徒刑拾月。扣案之含有海
洛因成分之香菸貳支沒收銷燬；又施用第二級毒品，累犯，處有
期徒刑伍月。應執行有期徒刑壹年壹月。扣案之含有海洛因成分
之香菸貳支沒收銷燬。
    事  實
一、楊雅雯前因施用毒品案件，經依臺灣板橋地方法院裁定送勒
    戒處所觀察、勒戒後，認無繼續施用毒品之傾向，於民國91
    年12月5 日出所，並經該署檢察官以91年度毒偵字第2367號
    為不起訴之處分確定。復於前受觀察、勒戒處分執行完畢釋
    放後5 年內，復因施用第一、二級毒品案件，經臺灣板橋地
    方法院於94年12月7 日以94年度訴緝字第174 號判決分別判
    處有期徒刑8 月及3 月，合併定應執行有期徒刑10月確定；
    又因施用第一、二級毒品案件，經臺灣板橋地方法院於96年
    5 月7 日分別判處有期徒刑7 月及6 月，合併定應執行有期
    徒刑1 年確定；再因施用第一、二級毒品案件，經臺灣板橋
    地方法院於96年5 月14日分別判處有期徒刑9 月及4 月，合
    併定應執行有期徒刑1 年確定，前揭3 案接續執行並經減刑
    後，於97年6 月23日縮刑期滿執行完畢。詎其猶不知悔改，
    復基於施用第一級毒品與第二級毒品之犯意，於99年3 月8
    日晚間9 時許，在臺北市○○區○○路2 段320 巷62之1 號
    4 樓住處，以將海洛因滲入香菸中，再以口鼻吸食燒烤煙霧
    之方式施用第一級毒品海洛因；另於同年月12日凌晨2 時許
    ，在臺北縣三重市○○路6 號9 之4 （9 樓）居所，以打火
    機燒烤玻璃球吸食煙霧之方式，施用第二級毒品甲基安非他
    命。嗣於同年月12日上午7 時30分許，行經臺北市中山區○
    ○○路613 號前為警查獲，經其同意採尿送驗結果，呈甲基
    安非他命及安非他命、嗎啡、可待因陽性反應，始查悉上情
    ，並扣得含海洛因成分之香菸2 支（淨重分別為0.6350公克
    及1.3770公克）。
二、案經臺北市政府警察局中山分局報請臺灣臺北地方法院檢察
    署檢察官偵查後起訴。
    理  由
壹、程序部分
    本件係經被告楊雅雯於本院審理時就被訴事實為有罪之陳述
    ，而經本院裁定以簡式審判程序加以審理，則依據刑事訴訟
    法第273 條之2 、第159 條第2 項之規定，不適用傳聞法則
    有關限制證據能力之相關規定，合先敘明。
貳、實體部分
一、上揭事實，業據被告坦承不諱，有警詢筆錄、偵訊筆錄及本
    院審理筆錄在卷可稽（見臺灣臺北地方法院檢察署99年度毒
    偵字第1253號卷，下稱偵查卷，第8-12頁、第38頁，及本院
    卷第64頁反面），並有臺灣尖銳先進生技醫藥股份有限公司
    99年3 月26日濫用藥物尿液檢驗報告、交通部民用航空局航
    空醫務中心99年3 月24日航藥鑑字第0991875 號毒品鑑定書
    等件附卷可參（見偵查卷第46頁、第48-50 頁），足認被告
    上揭任意性自白與事實相符，應可採信。本件事證明確，被
    告施用第一級、第二級毒品之犯行堪以認定，應依法論科。
二、按92年7月9日修正公布之毒品危害防制條例自93年1月9日施
    行。其中第20條、第23條將施用毒品之刑事處遇程序，區分
    為「初犯」及「5年內再犯」、「5年後再犯」。依其立法理
    由之說明：「初犯」，經觀察、勒戒或強制戒治後，應為不
    起訴處分或不付審理之裁定；「 5年內再犯」者，因其再犯
    率甚高，原實施之觀察、勒戒及強制戒治既已無法收其實效
    ，爰依法追訴或裁定交付審理。至觀察、勒戒或強制戒治執
    行完畢釋放後，「 5年後再犯」者，前所實施之觀察、勒戒
    或強制戒治已足以遮斷其施用毒品之毒癮，為期自新及協助
    其斷除毒癮，仍適用「初犯」規定，始應先經觀察、勒戒、
    強制戒治之程序。從而依該次修正後之規定，僅限於「初犯
    」及「 5年後再犯」二種情形，應先經觀察、勒戒或強制戒
    治之程序，此乃該條例第10條之例外規定。倘被告於 5年內
    已再犯，經依法追訴處罰，縱其第3次（或第3次以上）再度
    施用毒品之時間，在初犯經觀察、勒戒或強制戒治執行完畢
    釋放5年以後，因與單純之「5年後再犯」之情形有別，不合
    於「5年後再犯」之例外規定；且因已於「5年內再犯」，顯
    見其再犯率甚高，原實施觀察、勒戒或強制戒治，已無法收
    其實效，即應回歸原則性規定，由檢察官逕行起訴，依該條
    例第10條處罰（最高法院 96年度台非字第236號判決意旨及
    97年度第5 次刑事庭會議決議參照）。查被告有如事實欄所
    示施用毒品紀錄，有臺灣高等法院被告前案紀錄表在卷可按
    ，揆諸前開規定及說明，被告所為本件施用第一級及第二級
    毒品之犯行，並無「初犯」規定之適用，而應直接訴追處罰
    。
三、次按海洛因及甲基安非他命分別為毒品危害防制條例第 2條
    第2項第1款、第 2款明定之第一級、第二級毒品。核被告所
    為，係犯毒品危害防制條例第10 條第1項之施用第一級毒品
    罪，及同條第2 項之施用第二級毒品罪。被告施用前持有第
    一、二級毒品之行為，為施用該種毒品之行為所吸收，均不
    另論罪。被告所犯上開二罪，其犯意各別，行為互殊，應予
    分論併罰。查被告有如事實欄所示刑之宣告及執行完畢情形
    ，此有臺灣高等法院被告前案紀錄表在卷可考，其於97年6
    月23日執行完畢後，5 年內故意再犯本件有期徒刑以上之罪
    ，為累犯，應依刑法第47條第1 項規定加重其刑。爰審酌被
    告前已有多次違反毒品危害防制條例之紀錄，有前揭被告前
    案紀錄表附卷可稽，其因施用毒品，歷經觀察、勒戒、強制
    戒治及刑之執行，仍未能完全戒絕毒癮，復繼續沾染毒品惡
    習，再犯本件施用毒品罪，顯示其意志力甚為薄弱、不思悔
    改，惟考量其施用毒品對於社會秩序固有間接之影響，然本
    質上尚屬自我戕害行為，且於偵查中及本院審理中均坦承犯
    行，犯罪後之態度尚佳等一切情狀，就所犯二罪分別量處如
    主文所示之刑，並定應執行刑。又本件扣案之含海洛因成分
    之香菸2 支（香菸包裹海洛因，二者已難分離），係第一級
    級毒品，不問屬於犯人與否，應依毒品危害防制條例第18條
    第1 項前段之規定，沒收銷燬之。
據上論斷，應依刑事訴訟法第273 條之1 第1 項、第299 條第1
項前段，毒品危害防制條例第10條第1 項、第2 項、第18條第1
項前段，刑法第11條、第47條第1 項、第51條第5 款，判決如主
文。
本案經檢察官高一書到庭執行職務
中    華    民    國    99    年    12    月    28    日
                  刑事第八庭    法  官  陳雯珊
以上正本證明與原本無異。
如不服本判決應於收受送達後10日內向本院提出上訴書狀，並應
敘述具體理由；其未敘述上訴理由者，應於上訴期間屆滿後20日
內向本院補提理由書（均須按他造當事人之人數附繕）「切勿逕
送上級法院」。
                                書記官  馬正道
中    華    民    國    99    年    12    月    28    日

司法院資訊處製作；財團法人民間司法改革基金會備份。
